臺灣屏東地方法院民事判決　　　　　　　100年度訴字第156號
原　　　告　王安民
被　　　告　許金獅
上列當事人間請求損害賠償事件，原告就本院100 年度易字第14
2 號刑事案件提起附帶民事訴訟（100 年度附民字第21號），經
本院刑事庭裁定移送前來，本院於民國100 年9 月5 日言詞辯論
終結，判決如下：
    主  文
被告應給付原告新臺幣貳拾柒萬零拾玖元，及自民國一百年二
月二十六日起至清償日止，按年息百分之五計算之利息。
原告其餘之訴駁回。
訴訟費用由被告負擔十分之四，餘由原告負擔。
本判決原告勝訴部分得假執行。
原告其餘假執行之聲請駁回。
    事實及理由
一、原告起訴主張：被告因細故心生不滿，竟基於損壞之故意，
    於民國99年11月7 日18時30分許，前往原告向人承租坐落屏
    東縣三地門鄉○○段663 地號土地（下爭系爭土地）鳳梨園
    處，持藥名為巴拉刈之農藥，朝上開鳳梨園噴灑，致原告所
    種植之鳳梨因該農藥之毒害發作而死亡（範圍共七分地，約
    達25,000株鳳梨），致使原告受有損害，合計新臺幣（下同
    ）825,000 元（計算式：33元×25,000顆）。為此，爰依民
    法侵權行為規定，請求被告賠償原告所受損害，並聲明：(1)
    、被告應給付原告745,000 元，及自起訴狀繕本送達被告翌
    日（即100 年2 月26日）起至清償日止，按年息5%計算之利
    息。(2)、願供擔保請准宣告假執行。
二、被告在本院並無以書狀或言詞提出任何聲明或陳述，然於本
    件刑事案件中承認有於上開時地以藥名為巴拉刈之農藥，朝
    原告所種植之上開鳳梨園噴灑，惟辯稱伊沒有噴灑太多，大
    約僅毀損3、400 株鳳梨左右等語。
三、原告主張被告於上開時地以藥名為巴拉刈之農藥，朝原告所
    種植之鳳梨園噴灑，原告訴請屏東縣政府警察局里港分局報
    請臺灣屏東地方法院檢察署檢察官偵查起訴後，經本院刑事
    庭於100 年3 月17日以100 年度易字第142 號判決被告毀損
    他人之鳳梨農作物，致令不堪用，足生損害於他人，處有期
    徒刑3 月，如易科罰金以1,000 元折算1 日，該判決並於10
    0 年4 月11日確定等情，兩造均不爭執，並有刑事判決、臺
    灣高等法院被告前案記錄表等附卷可證，堪信為真實。惟原
    告主張被告所毀損之鳳梨達25,000株，致使原告受有損害合
    計為825,000 元（然原告僅聲明請求被告給付其中之745,00
    0 元），為被告所爭執，是本件爭點厥為：被告上開毀損行
    為造成多少鳳梨受損，以及原告據以請求被告賠償之金額應
    為何？
四、經查：
(一)、上開噴灑農藥行為確係被告因工資細故心生不滿而故意所為
    ，且造成原告種植鳳梨死亡等事實，經被告自陳無誤（見警
    卷第9 頁、刑事卷影卷第6 頁），並有照片、車輛詳細資料
    報表等附卷可證，堪信為真實。按因故意或過失，不法侵害
    他人之權利者，負損害賠償責任。故意以背於善良風俗之方
    法，加損害於他人者亦同，民法第184 條第1 項定有明文。
    查被告因在原告經營之鳳梨園，噴灑藥名為巴拉刈之農藥，
    而使原告受有鳳梨死亡之損害，既經認定，已如上述，原告
    自得請求被告賠償所受損害。次按不能回復原狀或回復原狀
    顯有重大困難者，應以金錢賠償其損害，此觀民法第215 條
    之規定自明。本件因原告所種植之鳳梨已遭污染，或死亡或
    已不堪繼續種植，屬被告不能回復原狀或回復原狀顯有重大
    困難者，原告自得請求被告以金錢賠償之。又損害賠償，除
    法律另有規定或契約另有訂定外，應以填補債權人所受損害
    及所失利益為限，民法第316 條第1 項亦有明文，茲就原告
    請求之項目，依上開規定，敘述如下。
(二)、原告於本件刑事案件警訊中陳稱：總種植面積七分，被人噴
    灑面積約五分（見警卷第4 頁），核與證人鄭貴雲於本院結
    證所證述：「我去現場看，看到中間的鳳梨都死掉了，邊邊
    的剩一點點還好，噴死掉的多少顆我不知道，中間的範圍很
    寬，差不多占有系爭土地的七成。」等語中關於被告損害鳳
    梨園面積比例之部分相符（見本院卷第43頁），顯見被告噴
    灑造成鳳梨園受損之面積達系爭土地七成，應為真實。被告
    雖於本件刑事案件中辯稱：沒有噴那麼多云云，然依其所辯
    ：「我是開車噴的，一直走一直噴，坐在駕駛座上，只有在
    車道附近噴．．．（問：警卷照片上顯示鳳梨枯黃的那麼多
    是否你噴灑的？）是，但是沒有那麼多。我不曉得為什麼會
    那麼多．．．（問：鳳梨田種的時候有需要噴灑巴拉刈除草
    劑嗎？）要，要先除草。除草劑是種鳳梨前除草用的，鳳梨
    種下去就不能再噴。如果有草也只能對著草噴，不能在空中
    噴灑．．．（問：本件你將除草劑對空中噴灑就是要讓鳳梨
    枯黃死掉？）是。」等語觀之（見刑事卷影卷第6 、7 頁）
    ，被告既係以空飄方式噴灑，又係開車噴灑達20分鐘久之時
    間，其噴灑擴及之面積自不可能太小，而被告明知鳳梨種下
    後不能再向空中噴灑巴拉刈除草劑，卻仍蓄意為之，且上開
    鳳梨作物枯黃情形相同，有照片2 紙附於警卷可稽，足證應
    係一次損害行為所致，被告辯解只噴灑3 、400 顆云云，應
    係避就之詞，難予採信。
(三)、另原告雖無法就被告噴灑農藥致鳳梨毀損之確切株數提出證
    明，然同意以屏東縣政府100 年7 月29日屏府農務字第1000
    196155號函所載「鳳梨每1,000 平方公尺容許種植株數為3,
    500 株」（見本院卷第36頁、第42頁背面）作為計算株數基
    準，且自行提出屏東縣辦理公共工程用地農作改良物及水產
    養殖物、畜禽補償遷移費查估基準暨地上物拆遷補償查估作
    業權責分工表為證（見本院卷第16頁），並同意以該表格「
    未結果鳳梨」一株33元作為計算損害標準，且均不為被告所
    爭執。則系爭土地面積為3,340 平方公尺，此有土地登記謄
    本附卷可稽（見本院卷第34頁），又依上所述，被告噴灑農
    藥造成鳳梨損害範圍為系爭土地七成比例，是被告損害範圍
    應為2,338 平方公尺（計算式：3,340 ×0.7 ），而該損害
    範圍鳳梨可容許種植株數為8,183 株（計算式：3,500 株÷
    1,000 平方公尺×2,338 平方公尺），合計因此造成鳳梨損
    害金額應為270,039 元（計算式：8,183 株×33元），於此
    範圍內原告請求被告賠償為有理由，應予准許，原告請求超
    過上開數額部分，於法無據，不應准許。
五、從而，原告基於侵權行為之損害賠償請求權，請求被告賠償
    270,039 元及自起訴狀繕本送達被告翌日即100 年2 月26日
    起至清償日止，按年息5%計算之利息，依法洵屬正當，應予
    准許；逾此範圍部分所為請求，則為無理由，應予駁回。
六、又本件原告勝訴部分，所命被告給付之金額未逾500,000 元
    ，應依職權宣告假執行；原告其餘假執行之聲請，因訴之駁
    回而失所附麗，併予駁回。
七、至於兩造其餘之主張及陳述，核均與本院所形成之心證無涉
    ，無庸逐一論述，併此敘明。
據上論結，原告之訴為一部有理由，一部無理由，依民事訴訟法
第79條、第389 條第1 項第5 款，判決如主文。
中    華    民    國   100    年    9     月    28    日
                  民事第一庭    法  官  羅培毓
正本係照原本作成。
如不服本判決，應於收受送達後二十日內向本院提出上訴書狀，
其未表明上訴理由者，應於提出上訴後二十日內向本院補提理由
書狀（均須按他造當事人之人數附繕本）
中    華    民    國   100    年    9     月    28    日
                                書記官  張婉郁